臺灣新竹地方法院民事判決　九十年度勞訴字第六號
　　原　　　告　甲○○
　　被　　　告　新崙交通實業股份有限公司
　　法定代理人　乙○○
右當事人間給付退休金等事件，本院判決如左：
    主    文
原告之訴及假執行之聲請均駁回。
訴訟費用由原告負擔。
    事實及理由
壹、原告方面：
一、緣原告自民國七十三年二月十三至被告之前身新崙分裝股份有限公司工作、七十
    五年五月九日、新崙分裝股份有限公司更名為新崙交通實業股份有限公司，原告
    繼續工作至九十年元月二十九日正式申請退休，前後工作時間共計十六年十一個
    月又十七天，此有原告參加勞工保險之証明一件，原告綜合所得稅各類所得查詢
    單二件、存証信函一件在卷可稽。
二、按被告為交通運輸業，應適用勞動基準法，勞動基準法第三條第一項第六款規定
    甚明。又勞工工作十五年以上年滿五十五歲者，得自請退休，勞動基準法第五十
    三條第一項亦定有明文。原告在被告公司服務已達將近十七年之久，且年滿五十
    五歲以上，自得申請退休。勞動基準法係於七十三年七月三十日公布，依法於七
    十三年八月一日施行，原告於勞動基準法施行前的工作年資為五個月又十九天，
    於勞動基準法施行後的年資為十六年五個月又二十八天，共計十六年十一個月又
    十八天，依據勞動基準法第五十五條及台灣省工廠工人退休規則規定，可請求三
    十二個基數之退休金。原告退休前六個月的平均工資為新台幣（下同）一萬五千
    一百九十六元，原告可請求退休金為四十八萬六千二百七十二元。
三、被告雖主張八十六年八月二十二日原告曾簽立切結書拋棄退休金請求權，惟勞雇
    雙方簽自願拋棄退休金請求權者，已違反勞動基準法第六章規定，其約定無效，
    前主管勞工事務之內政部已以七十四年一月十七日（七四）台內勞字第二八三八
    五三號函釋在案，因之被告以原告曾簽立切結書聲明拋棄退休金請求權而拒絕給
    付退休金，並無理由。
四、其次，被告雖抗辯八十六年間曾經開除原告，惟為原告所否認。按當事人主張有
    利於己之事實者，就其事實有舉証之責，民事訴訟法第二百七十七條前段定有明
    文。被告並不否認原告確曾自七十三年一直工作到九十年一月間，僅表示中途曾
    開除原告，被告對於此變態之事實即應負舉証之責，否則即應認無此事實存在。
    依據原告所言係八十六年間油弄到農田之後叫原告走路，但依八十六年八月二十
    二日簽立之切結書可以反証並無開除之事，否則何必簽立切結書？証人詹鳳嬌也
    証明「我們公司還是一直付薪資給原告，是我們被告法代同意的」，「原告一直
    都有來上班，沒有說長時間沒有來上班的」，另原告確曾領得八十七年迄九十年
    間之工資，足見八十六年間並無開除原告之事。
五、另被告雖又表示八十九年十二月開除原告，但是被告並未舉証以實其說，証人詹
    鳳嬌雖改口附和：「所以老闆有說要開除他」，但証人陳正雄則証明並未聽聞被
    告開除原告之事，參以被告曾支付九十年元月份薪水給原告，足見被告法代及詹
    鳳嬌所言不實。
六、退萬步言，縱認被告曾開除原告，惟依據勞動基準法第三條規定：「定期契約期
    滿後或不定期契約因故停止履行後，未滿三個月而訂定新約或繼續履行原約時，
    勞工前後工作年資應合併計算。」被告若無法証明兩造曾中斷勞雇關係超過三個
    月以上，原告之工作年資即可合併計算，是否曾經開除原告，均無礙於原告之請
    求。
七、例假、休假、特別休假之加班工資部份：原告主張自八十九年一月一日起至同年
    十二月三十日止，總共工作三百五十七天，只有八天未上班，每天工作十二小時
    。八十九年有五十二個例假日，至少十個休假日（元旦、除夕、春節三日、清明
    節、端午節、勞動節、中秋節、國慶日、行憲紀念日），原告工作滿十五年應有
    十五個特別休假日，合計七十七日，被告只讓原告休息八日，應依勞動基準法第
    三十九條給付例假日、休假日及特別休假日之加班工資。依原告每天工資以五百
    元計算，每日工作十二小時為七百五十元，休假日工資應加倍發給，應為一千五
    百元，七十七天共計一十一萬五千五百元。
八、加班費部份：原告在八十九年間每天工作十二小時，即每日加班四小時。八十九
    年間扣除前述應休未休之例假日、休假日、特別休假日及原告休息之日數，原告
    工作二百八十天，應依勞動基準法第二十四條規定給付加班工資，以每日加班費
    三百七十四元計算（一小時工資以六十二元五角計算，前兩小時加班費為每小時
    八十三元，後兩小時加班費為每小時一百零四元）合計為一十萬四千七百二十元
    。
九、綜上所陳，被告應給付原告七十萬六千四百九十二元，惟因原告起訴時僅請求六
    十六萬一千九百九十二元，故本件仍僅請求六十六萬一千九百九十二元。以維權
    益，實感德便。並聲明（一）被告應給付原告六十六萬一千九百九十二元，暨自
    起訴狀繕本送達之翌日起至清償日止，按年息百分之五計算之利息。
    （二）原告願供擔保，請准宣告假執行。
貳、被告則辨稱：
一、原告於八十六年八月二十二日簽切結書拋棄退休金，原告是八十九年一月退休，
    期間曾多次革職原告，但原告又來上班。均是口頭通知原告，沒有給書面通知。
二、原告沒有加班，如有加班都會在薪資單上寫出來。有輪班，一人輪一天，如一個
    人沒來，另一個就要來。
三、八十六年八月二十二日跟原告說兩條路給他走，要不然由原告理賠，要不然寫切
    結書。
四、被告工作期間常於上班時間睡覺，守衛工作可有可無，現在沒有守衛了。並聲明
    （一）駁回原告之訴。（二）如受不利益判決，願供擔保請准宣告假執行。
參、得心證之理由：
一、按原告自七十三年間起即在被告公司任職，嗣於八十六年因原告擔任守衛兼負責
    對公司內車輛加油，因漏油損害附近農田，原告出具切結書載明，於原告退休時
    ，願放棄申領退休金以彌補被告公司之損害，原告於九十年一月二十九日向被告
    申請退休一節。為兩造所不爭執，且有被告提出之切結書在卷可稽，自堪信為真
    實。
二、按「台灣省工廠工人退休規則內所規定之勞工工作年資及退休金之計算，固為保
    護勞方所為之強制規定，倘勞資雙方於勞方工作前，事先約定不計年資與退休金
    ，該項約定因違反強制規定而無效，然若於勞方取得計算年資與退休金之請求權
    後，自願減少請求退休金額，甚或拋棄請求，因係對既得權利之處分，該拋棄之
    意思表示，自屬有效。」有最高法院七十七年台上字第一四０七號判裁可資考，
    。則於勞方取得計算年資與退休金之請求權後，自願減少請求退休金額、甚或拋
    棄請求，因係對既得權利之處分，該拋棄之意思表示，自屬有效。原告為免除於
　　被告賠償附近農田之損害後對其求償，而放棄其過去在被告公司之計算年資，依
　　上說明，自屬有效，於請求退休金時自不得併計該八十八年八月二十三日以前之
　　年資。而自八十八年八月二十三日算起至九十年一月二十九三日原告自行申請退
　　休時止，原告工作年資均未達十五年，不符合勞動基準法第五十三條所定，勞工
　　工作十五年以上年滿五十五歲者，或工作二十五年以上者，得自請退休之規定，
　　則原告又無法舉證被告有強制退休情事，其請求被告給付退休金於法無據，其請
　　求自不應准許。
三、按「從事監視性、斷續性工作之工廠守衛，與必須持績密集付出勞力之生產線上
    勞工，二者工作性質有別，為顧及勞雇雙方整體利益及契約自由原則，並落實勞
    動基準法第二十一條第一項及第三十二條第四項但書之規定，職司守衛之勞工，
　　如已同意例休假日及平時之工作時間逾八小時，所約定之工資又未低於基本工資
　　加計延時工資、假日工資之總額時，並不違反勞動基準法之規定，勞雇雙方自應
　　受其拘束。勞方事後即不得任意翻異，更行請求例休日及逾時之加班工資。故上
　　開從事守衛工作者，能否再請求例休假日及延長工時之工資，似應以其約定工資
　　是否低於基本工資及以基本工資加計例休假日及延時工資之總額為斷。」則有最
　　高法院八十五年台上一九七三號裁判可資參考。查證人即被告公司之會計人員詹
　　鳳嬌證稱：「（原告）之前跟公司定，講好薪資內容就是一天上班十二小時，我
　　們是用排休的，沒有一定，一個月上班幾天，我不清楚，要打卡，他（指原告）
　　是用輪休的。．．他一個月休假幾天我也不清楚，」、「他是守衛」、「假日津
　　貼，是本來應該休假的，沒有休假就給他假日津貼，」、「沒有休假表，他要休
　　假，我們另外找人來，只記黑板上」（見本院九十一年九月二十七日言詞辯論筆
　　錄），參之原告自承因有時一天工作共十八小時，所以原告在上班時間會睡覺（
　　見本院九十年九月二十七日言詞辯論筆錄）等情，則原告所從事之工作既為守衛
　　，且工作性質簡易，兩造已就原告之工作性質予以考量而合意原告之薪資對價即
　　是一天上班十二小時，原告自不得再行請求例休日及逾時工作之加班工資，從而
　　原告請求被告給付加班費即無理由，應予駁回。
四、至自八十六年十月十六日起基本工資即業經行政院勞工委員會調整為一萬五千八
    百四十元，被告給付原告之八十九年四月份以後之工資並未逾一萬五千八百四十
　　元部分，原告自得向被告請求給付該不足之工資，核與本案無涉，附此敘明。
五、綜上所述，原告請求被告給付六十六萬一千九百九十二元及自起訴狀繕本送達之
    翌日起至清償日止，按年息百分之五計算之利息，式設計及撰寫及應用工程師之
    工作，無理由，應予駁回。原告之訴既經駁回，假執行之聲請亦失所附麗，應併
    予駁回。
六、本案事證已臻明確，兩造其餘主張、陳述及所提證據，均毋庸再予審酌，附此敘
    明。
肆、訴訟費用之負擔：民事訴訟法第第七十八條。
中　　　華　　　民　　　國　　九十一　　年　　　九　　　月　　　三　　　日
                                  臺灣新竹地方法院民事第一庭
                                          法　　　官　許翠玲
右為正本係照原本作成。
如對本判決上訴，須於判決送達後廿日內向本院提出上訴狀。
　　　　　　　　　　　　　　　　　　　　　法院書記官　陳宏城
中　　　華　　　民　　　國　　九十一　　年　　　九　　　月　　　三　　　日
